臺灣臺中地方法院臺中簡易庭小額民事判決
110年度中小字第3297號
原      告  富邦產物保險股份有限公司

法定代理人  羅建明  
訴訟代理人  王一如  
            張維君  
被      告  葉駿寧  

上列當事人間請求損害賠償事件，本院於民國110年10月29日言
詞辯論終結，判決如下：
    主      文
一、被告應給付原告新臺幣8,110元，及自民國110年5月5日起至
    清償日止，按週年利率百分之五計算之利息。
二、原告其餘之訴駁回。
三、訴訟費用新臺幣1,000元，由被告負擔新臺幣700元，其餘由
    原告負擔。
四、本判決得假執行。
    事實及理由
一、被告經合法通知，未於言詞辯論期日到場，核無民事訴訟法
    第386條各款所列情形，爰依原告聲請，由其一造辯論而為
    判決。
二、原告主張：原告承保被告所騎乘之訴外人徐鈞萍所有車牌號
    碼000-000 號機車（下稱系爭機車）之強制汽車責任保險。
    被告於民國106 年10月18日13時15分許，無駕駛執照騎乘系
    爭機車，行經臺中市北區雙十路一段與精武路口時，因轉彎
    未依規定之過失，與訴外人黃詩雯所騎乘之車牌號碼000-00
    0 號機車發生碰撞，致黃詩雯因而受有左橈骨尺股開放性爆
    裂性骨折、右橈骨骨折、左髖關節骨折合併脫臼、雙上頷骨
    及左顴骨、左眼底骨骨折、左前臂疤痕等傷害。又黃詩雯因
    本件交通事故所受傷害，業經原告依強制汽車責任保險法及
    保險契約先後二次賠付黃詩雯醫療費用共計新臺幣（下同）
    72,136元，而被告無照騎乘系爭機車，顯已違反道路交通管
    理處罰條例第21條第1 項第1 款規定，依強制汽車責任保險
    法第29條第1 項第5 款規定，原告於給付保險金後，得代位
    行使請求權人即黃詩雯對被告之請求權，而其中第一次賠付
    金額60,550元原告已取得鈞院108年度中小字第4396號民事
    判決為執行名義，第二次賠付11,586元，被告尚未清償，爰
    依該條規定向被告求償等語。並聲明：被告給付原告11,586
    元，及自起訴狀繕本送達被告之翌日起至清償日止，按年息
    5 ％計算之利息。
三、被告未於言詞辯論期日到場，亦未提出書狀為任何聲明及陳
    述。
四、得心證之理由：
  ㈠原告主張其承保被告所騎乘訴外人徐鈞萍所有之系爭機車之
    強制汽車責任保險，被告於106 年10月18日13時15分許騎乘
    系爭機車，行經臺中市北區雙十路一段與精武路口時，因無
    照且轉彎未依規定之過失，與訴外人黃詩雯所騎乘之車牌號
    碼000-000 號機車發生碰撞，致黃詩雯因而受傷，原告業依
    強制汽車責任保險法及保險契約賠付黃詩雯醫療費用60,550
    元等情，業據其提出與所述情節相符之道路交通事故當事人
    登記聯單、現場圖、初步分析研判表、強制險醫療給付費用
    表、賠付資料、強制險受款人存摺封面、中國醫藥大學附設
    醫院診斷證明書、醫療收據、交通費用證明書等件為證，並
    經本院依職權向臺中市政府警察局第二分局第二交通分隊調
    取本件交通事故之道路交通事故現場圖、道路交通事故談話
    記錄表、交通事故補充資料表、車損及現場照片28張、初步
    分析研判表等核閱無訛；而被告經合法通知，既未於言詞辯
    論期日到場，亦未提出書狀作何聲明或陳述以為爭執，依民
    事訴訟法第436 條之23、第436 條第2 項準用同法第280 條
    第3 項、第1 項之規定，視同自認，依本院調查證據之結果
    ，堪信原告主張之事實為真正。
  ㈡按被保險人有下列情事之一，致被保險汽車發生汽車交通事
    故者，保險人仍應依本法規定負保險給付之責。但得在給付
    金額範圍內，代位行使請求權人對被保險人之請求權：. ..
     五、違反道路交通管理處罰條例第21條或第21條之1 而駕
    車；又汽車駕駛人，有下列情形之1 者，處新臺幣6000元以
    上1 萬200 元以下罰鍰，並當場禁止其駕駛：一、未領有駕
    駛執照駕駛小型車或機車，強制汽車責任保險法第29條第1
    項第5 款及道路交通管理處罰條例第21條第1 項第1 款分別
    定有明文。本件原告既已依強制汽車責任保險法，第二次賠
    付黃詩雯醫療費用合計11,586元，而被告因無照駕駛而肇事
    ，則原告依強制汽車責任保險法第29條第1項第5款規定，請
    求被告負賠償責任，自屬有據。
　㈢第按汽車行駛至交岔路口，轉彎車應讓直行車先行；又汽車
    行駛時，駕駛人應注意車前狀況，並隨時採取必要之安全措
    施。道路交通安全規則第102 條第1 項第7 款、第94條第3
    項分別定有明文。本件被告騎乘系爭機車、訴外人黃詩雯騎
    乘機車，自應注意上述交通法規之規定；而依附卷之道路交
    通事故現場圖、道路交通事故調查報告表㯲及現場照片所示
    ，本件事故位置係在市區道路，且車禍發生時，天候為晴天
    、日間自然光線、柏油路面、乾燥、無缺陷、無障礙物、視
    距良好等情狀，並無不能注意之情事，被告竟疏未注意暫停
    讓直行、由訴外人黃詩雯所騎乘之機車先行，即貿然左轉彎
    欲進入精武路，而訴外人黃詩雯亦疏未注意車前狀況及隨時
    採取必要之安全措施，肇致本件交通事故發生，訴外人黃詩
    雯因而受有前揭傷害，顯已分別違反前揭交通法規，被告及
    訴外人黃詩雯均具有過失至明。本院斟酌前揭被告及訴外人
    黃詩雯就本件交通事故發生之過失情節及原因力大小，認被
    告就本件車禍之發生應負70％，訴外人黃詩雯應負30％之過失
    責任比例。
  ㈣又按損害之發生或擴大，被害人與有過失者，法院得減輕賠
    償金額或免除之。前開規定，於被害人之代理人或使用人與
    有過失者，準用之。民法第217條第1項、第3項分別著有明
    文。本院認本件交通事故，應課以被告70％、訴外人黃詩雯3
    0％之過失責任為適當，已如前述，則訴外人黃詩雯就本件傷
    害之發生，與有過失，應分擔30％之過失責任，爰減輕被告
    之賠償金額30％。是被告應賠償之金額計為8,110元（計算式
    為11,586×0.7＝8,110）。則原告請求被告賠償8,110元，自
    屬有據；其餘逾此部分之請求，即屬無據，不應准許。
　㈤末按給付無確定期限者，債務人於債權人得請求給付時，經
    其催告而未為給付，自受催告時起，負遲延責任，其經債權
    人起訴而送達訴狀者，與催告有同一之效力；遲延之債務，
    以支付金錢為標的者，債權人得請求依法定利率計算之遲延
    利息；應付利息之債務，其利率未經約定，亦無法律可據者
    ，週年利率為百分之5，民法第229條第2項、第233條第1 項
    前段、第203條分別定有明文。從而，原告本於代位、侵權
    行為之法律關係，請求被告給付自起訴狀繕本送達被告（見
    本院卷第117頁）之翌日即110年5月5日起至清償日止，按年
    息5 ％計算之利息，與上開規定，核無不合，應予准許。
五、綜上所述，原告依據強制汽車責任保險法第29條第1 項第5
    款規定，請求被告給付8,110元，及自110年5月5日起至清償
    日止，按週年利率5 ％計算之利息，為有理由，應予准許。
    原告逾此部分之請求，為無理由，應予駁回。
六、本判決係適用小額程序所為被告敗訴之判決，依民事訴訟法
    第436條之20規定，應依職權宣告假執行。
七、訴訟費用負擔之依據：民事訴訟法第78條。
中　　華　　民　　國　　110 　年　　11　　月　　19　　日
                          臺灣臺中地方法院臺中簡易庭
                                  法　官　張清洲
以上為正本，係照原本作成。
如不服本判決，應於送達後20日內，以判決違背法令為理由，向
本院提出上訴狀並表明上訴理由（上訴理由應表明一、原判決所
違背之法令及其具體內容；二、依訴訟資料可認為原判決有違背
法令之具體事實），如於本判決宣示後送達前提起上訴者，應於
判決送達後20日內補提上訴理由書（須附繕本）。並應繳納上訴
費新臺幣壹仟伍佰元，如未繳納，依民事訴訟法施行法第9 條之
規定，認當事人明知上訴要件有欠缺，逕以裁定駁回其上訴。
中　　華　　民　　國　　110 　年　　11　　月　　19　　日
                                  書記官  何惠文